臺灣高等法院臺中分院刑事裁定　　　　　　　　　　九十四年度交抗字第一一○號
　　抗　告　人
　　即受處分人　甲○○
　　送達代收人　乙○○
右列抗告人因聲明異議案件，不服臺灣台中地方法院中華民國九十三年十二月三十一
日裁定（九十三年度交聲字第七五九號）提起抗告，本院裁定如左：
    主　　  文
原裁定撤銷，發回臺灣台中地方法院。
    理  　　由
一、原裁定以抗告人即受處分人（下稱受處分人）甲○○於民國（下同）九十三年八
    月十七日上午七時五十分許，在臺中縣后里鄉○○路與堤防路口處，駕駛車號Ｆ
    ＰＮ─六二二號重型機車，因闖紅燈直行之違規，為臺中縣警察局大甲分局員警
    掣單舉發等情，有中縣警交字第ＨＢ0000000號舉發違規通知單、裁決書
    、道路交通事故現場圖、道路交通事故調查報告表（一）（二）等在卷可稽。雖
    受處分人辯稱該路口設有闖紅燈照相裝置，並未拍攝有受處分人闖紅燈之行為存
    證；依肇事之對方當事人說法，當時因被前方車輛擋住視線，所以無法看到燈號
    ，只是看見前方車輛左轉而跟著左轉，因此對方有可能是搶黃燈左轉；目擊者無
    法確定受處分人當時行進方向燈號是紅燈，且據目擊者之說法，是在紅燈之後約
    七至八秒聽到撞擊聲，但對方既是在等待前方車輛左轉後之第二輛車，以時間上
    來說，第二輛車於紅燈之後七至八秒理應早已通過路口，但目擊者卻稱是紅燈之
    後七至八秒第二輛車始行駛至路口，顯不合常理，爰聲明異議云云。惟據與受處
    分人發生碰撞事故之駕駛人孟國鎮陳稱：當時伊是遵行路口號誌（左轉綠燈）由
    三豐路欲左轉堤防路，與對向由受處分人騎乘之車號ＦＰＮ─六二二號重型機車
    發生對撞肇事等語，有臺中縣警察局交通隊后里交通小隊處理道路交通事故談話
    紀錄表在卷足稽，核與目擊者即在后里鄉○○路與堤防路口指揮交通之義交員吳
    文英證稱：當時伊是站在上揭路口指揮交通，適有受處分人騎乘車號ＦＰＮ─六
    二二號重型機車沿三豐路南向北直行，因違反交通號誌闖紅燈，與當時由孟國鎮
    駕駛車號ＲＦ─四四六七號之自用小貨車，沿三豐路北上車道欲左轉堤防路時，
    在路口發生碰撞，當時三豐路北上車道是左轉綠燈，約顯示有七至八秒等情相符
，此亦有臺中縣警察局大甲分局道路交通事故談話紀錄表為憑。查證人吳文英與
    受處分人毫無怨懟，自無自陷於偽證罪之追訴而構詞誣賴受處分人之理。至受處
    分人雖否認有前開違規行為，然並未提出其他可供調查之事證以實其說，況依本
    件卷存證據資料並無任何積極證據足以證明證人吳文英上開供述係屬虛偽，亦未
    有足以令人顯信其等供述為不可採之證據存在，爰認受處分人之事證明確，其闖
    紅燈直行之違規行為，堪以認定，原處分機關據以援引上開規定，裁處受處分人
    罰鍰一千八百元，並記違規點數三點，逾期則依統一裁罰基準表規定裁處，並無
    違誤，而予以裁定駁回受處分人之聲明異議云云，固非無見。
二、惟按行政罰與刑罰其本質雖不相同，但就處罰觀點言之，則無差異，其事實之認
    定，均以依證據為之，無證據或證據不足時，不得臆測其事實，此應為兩者所應
    共同遵守之原則。查本件受處分人甲○○始終否認有上開闖紅燈直行之違規行為
    ，且證人即與受處分人發生碰撞事故之駕駛人孟國鎮僅證稱：「當時我是遵行路
    口號誌（左轉綠燈）由三豐路欲左轉堤防路，與對向由受處分人騎乘之車號ＦＰ
    Ｎ─六二二號重型機車發生對撞肇事」等語，並不能證明受處分人有上開闖紅燈
    直行之違規行為。另證人即當場舉發違規事件之員警林炳立於原審亦到庭結證稱
    ：「（問：路口有無設置闖紅燈監視器？）有，但只能感應到南下的快車道，無
    法感應到機車道．．．該路口只有感應式照相機，沒有錄影」等語，是亦無法從
    該路口所設置之監視器證明受處分人之機車有上開違規行為。至證人即在后里鄉
    ○○路與堤防路口指揮交通之義交員吳文英雖於警詢時陳稱：「當時我是站在上
    揭路口指揮交通（因三豐路南下車道塞車），適有甲○○騎乘車號ＦＰＮ─六二
    二號重型機車沿三豐路南向北直行，因違反交通號誌闖紅燈，與當時由孟國鎮駕
    駛車號ＲＦ─四四六七號之自用小貨車，沿三豐路北上車道欲左轉堤防路時，在
    路口發生碰撞，當時三豐路北上車道是左轉綠燈，約顯示有七至八秒」等語，但
    查證人吳文英上開陳述係審判外之陳述，原裁定將該證人審判外之陳述資為認定
    受處分人違規之證據，而未說明如何符合刑事訴訟法第一百五十九條之一至同法
    第一百五十九條之五所列證據排除法則例外之情形？則該證人所為之上開陳述，
    是否具有證據能力，已非無疑。次按卷附之台中縣警察局舉發違反道路交通管理
    事件通知單及道路交通管理事件裁決書均記載受處分人當日行駛之方向為「由南
    向北」，惟受處分人則堅稱係「由北向南」，道路交通事故現場圖亦載明當時受
    處分人係「由北向南」，則受處分人當時之行駛方向究係「由北向南」，抑或係
    「由南向北」，宜先予以釐清，原裁定未予釐清，即率認原處分機關（認係由南
    向北）之裁罰並無違誤，亦有可議。以上或為受處分人所指摘，或為本院應依職
    權調查之事項，應由本院將原裁定予以撤銷，茲為期調查之翔實並維護抗告人審
    級之利益，爰將本件發回原審法院更為適法之裁定。
三、據上論斷，應依刑事訴訟法第四百十三條前段，道路交通案件處理辦法第二十六
    條，裁定如主文。
中      華      民      國　    九十四     年     二      月   二十二 　日
                                臺灣高等法院臺中分院刑事第八庭
                                      審判長法  官  羅　得　村
                                      　　　法　官  陳  毓  秀
                                      　　　法　官　劉　榮　服
右正本證明與原本無異。
不得再抗告。
　　　　　　　　　　　　　　　　　　　　　　書記官　顏　子　良
中      華      民      國　    九十四     年     二      月   二十三 　日
                                                                        Ｒ
